臺灣桃園地方法院交通事件裁定　　　96年度交聲字第73號
原處分機關　臺北市交通事件裁決所
異　議　人　甲○○
上列受處分人因違反道路交通管理處罰條例案件，對於台北市交
通事件裁決所中華民國96年1月30日所為之處分（原處分案號：
北市裁二字第裁22-AEV276159號）聲明異議，本院裁定如下：
    主  文
原處分撤銷。
甲○○汽車駕駛人駕駛汽車肇事，無人受傷或死亡而未依規定處
置，處罰緩新臺幣壹仟元。
    理  由
一、按汽車駕駛人駕駛汽車肇事，無人受傷或死亡，而未依規定
    處置者，處新臺幣（下同）1,000 元以上3,000 元以下罰緩
    ；逃逸者，並吊扣其駕駛執照1 個月至3 個月，道路交通管
    理處罰條例第62條第1 項定有明文。又按汽車駕駛人違規肇
    事受吊扣駕駛執照處分，應接受道路交通安全講習，同條例
    第24條第1 項第1 款亦有明文。
二、原處分意旨略以：異議人即受處分人甲○○於民國95年11月
    16日上午9 時30分許駕駛車牌號碼CL-3386 號自用一般小客
    車，沿臺北市○○○路平面道路由南往北方向行駛，行至臺
    北市○○○路與農安街口時，因未注意車前狀況與前方欲左
    轉農安街之鄭惠文所駕駛車牌號碼K5-0257 號自小客車發生
    碰撞，肇事雖無人受傷或死亡，然卻未依規定處置而逃逸，
    經鄭惠文報警，警方依道路交通管理處罰條例第62條第1 項
    裁處罰鍰新台幣3,000 元，並吊扣駕駛執照1 個月及施以道
    安講習。
三、異議意旨略以：伊確實有於95年11月16日上午9 時30分許駕
    駛自小客車，在台北市○○○路與農安街口時，與當時欲左
    轉農安街被害人鄭惠文所駕駛車輛發生車禍，但當時因事發
    現場與伊平日保養車輛位在臺北市○○○路之「車麗屋修車
    廠」不遠，所以要被害人鄭惠文一同將車輛駛至該修車廠，
    到該修車廠時，車廠估價後，因無法談妥賠償金額，鄭惠文
    表示要報警，伊也表示同意，伊並有將行照、駕照交予鄭惠
    文，後來係因肚子不舒服，且該修車廠離其住處不遠，所以
    乃徒步回家如廁，伊有告知修車廠人員伊要先回家上廁所，
    伊並無肇事逃逸之事實，為此請求撤銷原處分等語。
四、按道路交通管理處罰條例第62條第1 項規定：「汽車駕駛人
    駕駛汽車肇事，無人受傷或死亡而未依規定處置者，處新台
    幣1,000 元以上3,000 元以下罰鍰；逃逸者，並吊扣其駕駛
    執照1 個月至3 個月」。所稱依規定處置，應指依道路交通
    事故處理辦法第3 條第4 款「不得任意移動肇事車輛及現場
    痕跡證據。但無人傷亡且車輛尚能行駛，或有人受傷且當事
    人均同意移置車輛時，應先標繪車輛位置及現場痕跡證據後
    ，將車輛移置不妨礙交通之處所。」及第5 款「通知警察機
    關。但無人受傷或死亡且當事人當場自行和解者，不在此限
    。」。是汽車駕駛人駕駛汽車發生交通事故，其無人傷亡且
    車輛尚能行駛者，不論其責任之歸屬為何，應先標繪車輛位
    置及現場痕跡證據後，將車輛移置不妨礙交通之處所；在無
    人受傷或死亡之情形，除當事人間當場自行和解者外，仍應
    通知警察機關。次按認定犯罪事實所憑之證據，雖不以直接
    證據為限，間接證據亦包括在內。然而無論直接證據或間接
    證據，其得為訴訟上之證明者，須於通常一般之人均不致有
    所懷疑，而得確信其為真實之程度者，始得據為有罪之認定
    。倘其證明尚未達此一程度，而有合理之懷疑存在，而無從
    使事實審法院得有罪之確信時，即應由法院為諭知被告無罪
    之判決（最高法院76年台上字第4986號判例參照）。又法院
    受理交通事件，準用刑事訴訟法之規定，道路交通管理處罰
    條例第89條前段定有明文，是以法院審理行為人違反道路交
    通管理處罰條例案件時，當有其適用。從而法院於審理行為
    人違反道路交通管理處罰條例案件，如就原處分機關所認定
    之行為人違規事實仍有合理之懷疑，而無法確信行為人確有
    該當於道路交通管理處罰條例各該處罰條文之構成要件事實
    時，此際即應依訴訟法上之待證事實「倘有懷疑，則從被告
    之利益作解釋」之證據法則，作為受處分人有利之認定。
五、經查：
  (一)事故發生後未標繪位置、痕跡之部分：
    本件異議人於上揭時、地駕駛上開不慎撞及鄭惠文所駕駛上
    開車輛，無人受傷或死亡，然未對車輛位置及現場痕跡證據
    為適當標繪，而將車輛駛離等情，為異議人所是認，核與證
    人鄭惠文於本院調查時證述相符，此外有臺北市政府警察局
    中山分局交通分隊A3類道路交通事故調查報告表、臺北市○
    ○○○○道路交通事故現場圖、道路交通事故補充資料表、
    交通事故談話紀錄表在卷可按。是異議人於上開無人受傷或
    死亡之交通事故發生後，確未依道路交通事故處理辦法第3
    條第4 款規定，採取標繪位置、痕跡證據等必要措施等情，
    堪以認定。
  (二)車輛肇事後無人受傷或死亡，而逃逸之部分：
    證人鄭惠文於本院調查時結證稱：當天發生車禍後，異議人
    有下車跟我說，他的車廠就在民族東路那邊，所以我們就各
    自開車至車麗屋修車廠，因為估價結果要9,000 元，但異議
    人只願意陪3,000 元，價錢談不攏，我就說要報警，異議人
    說好，所以我就報警，異議人在車廠時有拿行照、駕照給我
    看，我核對完馬上回他，我報警後就各自等警察，我不知道
    異議人何時離開修車廠，他離開時，車子並未駛離，後來是
    因為警察來了找不到他，才打電話找他，才知道他回家去了
    ，後來是警察去找他回來，我會在交通事故談話紀錄表裡面
    說對方駕駛並未留下其他資料給我即離去，是因為我拿他的
    行照、駕照核對後，並沒有抄就還他了等語（見本院卷第29
    頁至第30頁）、證人即車麗屋修車廠員工邱俊銘於本院調查
    結證稱：當天異議人有先打電話跟我說他發生車禍，要將車
    子開到修車廠，到修車廠後我有幫他們估修理費用，後來他
    有跟我說他要回去上廁所，當時他的車子還留在修車廠內，
    他有說他會回來，且他車上有他的行動電話等語（見本院卷
    第50頁至第51頁），足認異議人上開所辯，伊係要回家上廁
    所等語，應屬可採，故依現存之積極證據，尚不足以證明異
    議人有肇事逃逸之行為，是本件原處分機關認定異議人上開
    違規之積極事證尚有不足，此外又查無其他證據足以證明受
    處分人確係肇事逃逸，異議人之本件就肇事逃逸部分之違規
    事實即屬不能證明，自應為有利於異議人之認定。
  (三)是依本院調查結果，異議人駕駛汽車因未注意車前，因而與
    他人車輛發生車禍，雖無人受傷，然未依規定標繪位置、痕
    跡證據，其應依道路交通管理處罰條例第62條第1 項前段1
    款之規定，受處罰。
五、綜上所述，異議人於肇事後，雖未標繪位置、痕跡證據，然
    並無肇事逃逸之事實，業如上述。原處分機關未予詳查，逕
    依道路交通管理處罰條例第62條第1 項之規定，裁處異議人
    罰鍰3,000 元，並吊扣駕駛執照1 個月及施以道安講習，即
    有違誤，異議人之異議為有理由，應由本院將原處分撤銷，
    另依道路交通管理處罰條例第62條第1 項前段之肇事，無人
    受傷或死亡而未依規定處置規定，裁定如主文第2 項所示，
    始為適法。
據上論斷，依道路交通案件處理辦法第20條前段規定，裁定如主
文。
中　　華　　民　　國　　96　　年　　3 　　月　　30　　日
                  交通法庭  法　官  朱美璘
以上正本證明與原本無異。
如不服本裁定，應於送達後5 日內，向本院提出抗告狀。
                            書記官　谷貞豫
中　　華　　民　　國　　96　　年　　3 　　月　　30　　日
